臺灣桃園地方法院民事判決
110年度重訴字第399號
原      告  巫健豪

            戴秀玲

            戴邦祐

            戴莞軒
共      同
訴訟代理人  葉兆中律師
被      告  戴興聖
上列當事人間請求返還不當得利事件，本院於民國111年1月24日
言詞辯論終結，判決如下：
    主  文
被告應給付原告巫健豪、戴秀玲各新臺幣（下同）24萬8,813元
；給付原告戴邦祐、戴莞軒各12萬4,407元，及均自民國110年11
月10日起至清償日止，按年息5%計算之利息。
訴訟費用由被告負擔。
本判決得假執行。
    事實及理由
壹、程序方面
一、本件被告經合法通知，無正當理由未於言詞辯論期日到場，
    核無民事訴訟法第386條各款所列情形，爰依原告聲請，由
    其一造辯論而為判決。
二、按訴狀送達後，原告不得將原訴變更或追加他訴。但有下列
    各款情形之一者，不在此限：③擴張或減縮應受判決事項之
    聲明者，民事訴訟法第255條第1項第3款定有明文。查本件
    原告起訴時原聲明：被告應給付原告巫健豪、戴秀玲各新臺
    幣（下同）26萬264元；給付原告戴邦祐、戴莞軒各13萬132
    元，及均自起訴狀繕本送達翌日起至清償日止，按年息5%計
    算之利息。嗣於訴狀繕本送達被告後，原告不變更其訴訟標
    的，而將聲明中請求之金額減縮為如下述其聲明欄所示（見
    本院卷第23、24頁），核原告此部分所為訴之變更，顯屬減
    縮應受判決事項之聲明，依上揭規定，應予准許。
貳、實體方面
一、原告主張：門牌號碼桃園市○○區○○○街00號11樓之5（即同區
    新街段2428建號建物，坐落在同段875地號土地上，下稱系
    爭房屋，並與坐落之土地應有部分合稱系爭不動產），原為
    訴外人羅金梅與被告分別共有，嗣羅金梅於民國107年4月11
    日過世，兩造則為其全體繼承人，並就系爭房屋以如附表所
    示比例登記為分別共有。詎被告自107年4月11日起，未經全
    體共有人同意即更換系爭房屋大門鑰匙，阻礙伊等進出，並
    擅自占有系爭房屋及附屬之2個地下停車位，致伊等受有無
    法使用收益系爭房屋及附屬停車位之損害，伊等自得依民法
    第179條前段規定，請求被告返還自107年4月11日起至110年
    10月1日止，相當於租金之不當得利，為此提起本件訴訟等
    語。並為訴之聲明：被告應給付原告巫健豪、戴秀玲各24萬
    8,813元；給付原告戴邦祐、戴莞軒各12萬4,407元，及均自
    起訴狀繕本送達翌日起至清償日止，按年息5%計算之利息；
    願供擔保，請准宣告假執行。
二、被告未於言詞辯論期日到場，亦未提出書狀作何聲明或陳述
    。
三、原告就其所主張之前開事實，業據提出系爭不動產之第一類
    謄本10份、本院民事執行處109年度司執字第78337號強制執
    行事件之通知1份、系爭房屋附屬停車位照片2張、系爭不動
    產查封筆錄1份附卷可稽（均為影本，見本院中壢簡易庭110
    年度壢司調字第146號卷第13至32頁，下稱壢司調字卷、本
    院卷第31頁），並經本院依職權調閱本院上開強制執行事件
    卷宗查核屬實，均與原告所述，並無不符。又原告所主張系
    爭房屋面積為187.56平方公尺，即56.83坪，而與系爭房屋
    所在之同一社區內，有其他建物之租金為每月777.9元/坪，
    則系爭房屋不含車位之每月租金應以4萬4,208元為計。另就
    系爭房屋附屬停車位部分，依同社區內其他車位之行情為3,
    500元/月，且系爭房屋有2個附屬停車位，則每月租金應以7
    ,000元為計。是系爭房屋及附屬停車位之每月租金應以兩者
    相加之5萬1,208元為準之事實，則據其提出網路之交易網站
    所列印資料2份在卷為憑（見壢司調字卷第23、39、41頁）
    ，核與系爭房屋坐落地區之租金交易行情，尚屬相符。而被
    告經本院合法通知，既不於言詞辯論期日到庭爭執，復未提
    出書狀作何聲明或陳述以供本院斟酌，則本院依上開調查證
    據之結果，認原告所主張之前述各事實，均已堪信為真實。
四、按無法律上之原因而受利益，致他人受損害者，應返還其利
    益，民法第179條前段定有明文。且按依不當得利之法則請
    求返還不當得利，以無法律上之原因而受利益，致他人受有
    損害為其要件，故其得請求返還之範圍，應以對方所受之利
    益為度，非以請求人所受損害若干為準，無權占有他人土地
    ，可能獲得相當於租金之利益為社會通常之觀念（最高法院
    61年度台上字第1695號民事判決意旨可供參考）。本件被告
    未經全體共有人同意占用系爭房屋及附屬停車位，又無法律
    上原因，已如前述，則依上揭法律規定及說明，原告請求被
    告返還其所受相當於租金之利益予原告，自屬有據。末以原
    告所主張被告對原告所應返還不當得利之金額方面，應依原
    告如附表所示之應有部分計算，即原告巫健豪、戴秀玲各為
    24萬8,813元（計算式：5萬1,208×40.66個月×478/4,000＝24
    萬8,813；小數點以下四捨五入，下同）；原告戴邦祐、戴
    莞軒則各為12萬4,407元（計算式：5萬1,208×40.66個月×47
    8/8,000＝12萬4,407），經核於法亦無不符，自亦可採。
五、末按給付無確定期限者，債務人於債權人得請求給付時，經
    其催告而未為給付，自受催告時起，負遲延責任。其經債權
    人起訴而送達訴狀，或依督促程序送達支付命令，或為其他
    相類之行為者，與催告有同一之效力；遲延之債務，以支付
    金錢為標的者，債權人得請求依法定利率計算之遲延利息；
    應付利息之債務，其利率未經約定，亦無法律可據者，週年
    利率為5%，民法第229條第2項、第233條第1項前段、第203
    條分別定有明文。本件原告請求被告返還相當於租金之不當
    得利，係屬金錢給付之債，又無確定期限，則依上揭法律規
    定，原告就被告應給付之金額部分，一併請求自起訴狀繕本
    送達翌日即110年11月10日（見本院卷第13頁送達證書所載
    ）起至清償日止，按法定利率即年息5%計算之利息，亦屬於
    法有據。
六、綜上所述，原告依民法第179條前段規定，請求被告應給付
    原告巫健豪、戴秀玲各24萬8,813元；給付原告戴邦祐、戴
    莞軒各12萬4,407元，及均自110年11月10日起至清償日止，
    按年息5%計算之利息，為有理由，應予准許。
七、本件經核為無牽連關係之客觀訴之合併，判決所命被告給付
    各原告之金額又均未逾50萬元，依民事訴訟法第389條第1項
    第5款規定，應依職權宣告假執行。原告雖陳明願供擔保請
    求宣告假執行，惟僅係促請本院為上開宣告假執行職權之發
    動，附此敘明。
八、訴訟費用負擔之依據：民事訴訟法第78條。
中　　華　　民　　國 　111 　年　　3 　月　　2 　日
                  民事第二庭    法　官　張震武
以上正本係照原本作成。
如對本判決上訴，須於判決送達後 20 日內向本院提出上訴狀。
如委任律師提起上訴者，應一併繳納上訴審裁判費。　　　　　
中　　華　　民　　國　　111 　年　　3 　　月　　3 　　日
                                書記官  陳𥴡濤　　　　　　　　　
附表：
編號 共有人 應有部分比例 1 原告巫健豪 478/4,000 2 原告戴秀玲 478/4,000 3 原告戴邦祐 478/8,000 4 原告戴莞軒 478/8,000 5 被告戴興聖 2,566/4,000